臺灣高等法院臺中分院刑事判決
110年度上訴字第690號
上  訴  人  
即  被  告  李東樺



上列上訴人即被告因傷害等案件，不服臺灣臺中地方法院109年
度訴字第1670號中華民國110年2月4日第一審判決（起訴案號：
臺灣臺中地方檢察署109年度偵字第5305號），提起上訴，本院
判決如下：
    主  文
原判決撤銷。
李東樺傷害人之身體，累犯，處拘役伍拾伍日，如易科罰金，以
新臺幣壹仟元折算壹日。
    犯罪事實
一、李東樺於民國108年11月19日15時45分許，駕駛車牌號碼00 
    0-0000號自用小客車，併排停車於臺中市光復國小（下稱光
    復國小）正門口，適黃○○騎乘車牌號碼000-000號普通重型
    機車行經該處，認李東樺違規停車，遂向李東樺稱：「你併
    排停車太誇張了吧」等語後，即騎乘機車離去。詎李東樺聽
    聞後心生不滿，竟駕駛上開自用小客車跟隨黃○○至臺中市北
    區臺中公園（下稱臺中公園）地下停車場入口前，基於傷害
    及強制之犯意，先駕駛上開自用小客車自黃○○前方切入車道
    企圖阻擋黃○○前進，黃○○閃避後繼續直行，李東樺即駕駛上
    開自用小客車撞擊黃○○騎乘之上開機車之左後方，造成上開
    機車倒地，李東樺以此強暴方式妨害黃○○之行車權利後欲離
    開現場，見黃○○起身站立在上開自用小客車之前方，李東樺
    復駕駛上開自用小客車倒車後再前進衝撞黃○○，黃○○為減少
    衝撞乃趴倒在上開自小客車之引擎蓋上，仍因此受有右膝挫
    傷疼腫之傷害，李東樺隨即又倒車並駕車離去。嗣經黃○○報
    警處理，始悉上情。
二、案經黃○○訴由臺中市政府警察局第二分局報告臺灣臺中地 
    方檢察署檢察官偵查起訴。 
    理  由
壹、證據能力 
一、按被告以外之人於審判外之陳述，雖不符刑事訴訟法第159
    條之1至第159條之4之規定，然經當事人於審判程序同意作
    為證據，法院審酌該言詞陳述作成時之情況，認為適當者，
    亦得為證據；當事人、代理人或辯護人於法院調查證據時，
    知有刑事訴訟法第159條第1項不得為證據之情形，而未於言
    詞辯論終結前聲明異議者，視為有前項之同意，刑事訴訟法
    第159條之5定有明文。查檢察官、上訴人即被告李東樺（下
    稱被告）就本判決以下所引用被告以外之人於審判外之陳述
    ，均同意有證據能力（見本院卷第88頁），本院審酌該等證
    據之取得過程並無瑕疵，以之作為證據係屬適當，認均有證
    據能力。
二、非供述證據之物證，或以科學、機械之方式，對於當時狀況
     所為忠實且正確之記錄，性質上並非供述證據，無傳聞法
    則 規定之適用，如該非供述證據非出於違法取得，並已依
    法踐 行調查程序，即不能謂其無證據能力。本件判決以下
    引用之 非供述證據，經本院於審理時依法踐行調查證據程
    序，與本 案待證事實具有自然之關聯性，且無證據證明係
    公務員違法 取得之物，依法自得作為證據。　　
貳、認定犯罪事實之證據及理由：
    訊據被告固坦承有於上開時間、地點與告訴人黃○○（下稱告
    訴人）發生糾紛，然矢口否認有何強制及傷害之犯行，辯稱
    ：當時伊是開車到告訴人旁邊，伊問告訴人為什麼要罵伊，
    原本伊要下車，是學校老師打電話給伊說小孩在哭，伊就回
    學校，告訴人騎車回學校等伊，警察就來了，伊沒有撞到告
    訴人云云。經查：
一、上開犯罪事實，業據告訴人①於警詢時證稱：我於108年11月
    19日15時45分許，在光復國小正門口，見一輛自小客車併排
    違停在道路上擋住後方車輛行駛，於是我騎乘機車上前跟被
    告說「你併排停車太誇張了吧」，我便離去，離開前隱約聽
    到被告說「你是在嗆三小」，之後我騎車直行至臺中公園地
    下停車場入口時，被告駕車超我的車，擋住不讓我前進，我
    閃過他繼續直行，被告就開車衝撞我車尾，導致我摔倒，我
    就起身剛好站他車頭前，我叫他下車，他故意催油門衝撞我
    ，我雙手趴在他車輛的引擎蓋減緩撞擊，造成我膝蓋撞傷，
    我叫他下車，他便駕車逃逸，我猜想被告會不會回去光復國
    小接他的小孩，於是我返回光復國小，被告徒步從光復路走
    到光復國小正門口，剛好被我看見，之後員警就到場處理等
    語（見偵卷第27至30頁）；②於偵訊時證稱：於108年11月19
    日15時45分許，在光復國小門口，當時被告併排停車在道路
    上，我就跟他說「你太誇張」，之後被告就追上來，從我前
    面切過來擋住我去路，有發生擦撞，我人就倒地，我站在被
    告車頭叫他下車，他就開車撞我膝蓋，我趴在他車上，我擋
    在他車頭，他就倒車跑走了等語（見偵卷第64至65頁）；③
    於原審審理時證稱：我於108年11月19日下午從三民路經過
    光復國小與臺中公園的路口要去一中街工作，當時光復國小
    正值下課時間接送小孩的時段，我騎機車停在臺灣大道路口
    ，想說前面怎麼這麼塞車，我緩緩通過臺灣大道路口之後才
    知道被告的車併排擋住整個車道，所有汽、機車都只剩一線
    道可以通行，我就騎到他旁邊跟他說「你太誇張了，你怎麼
    併排停車」，隨即繼續往我工作地點騎過去，騎到臺中公園
    地下停車場入口處時，被告就開車從我前面斜插過去擋住我
    去路，我的機車被他擦撞之後倒地，被告追到我之後，他有
    說「你不是很囂張」之類的話，被告是從後方擦撞我機車左
    側，我的機車往右側倒地，我人在旁邊站起來，我站在他車
    頭前面，我問他在幹什麼並叫他下車，他車子倒車之後衝撞
    我，我膝蓋被他碰了一下，我為了減緩衝力就整個人趴在他
    的車輛引擎蓋上，他又倒退，我就又站著，他車子就開走了
    ，他從頭到尾都沒下車，車窗有打開，案發後我當下有報警
    ，因被告先跑掉了，我想他應該是回去光復國小接小孩，我
    等不及員警到場，就把機車牽起來騎到光復國小門口，在那
    裡遇到他，後來員警也過來光復國小，因我的傷勢還蠻輕微
    的，想說不要掛急診，等隔天門診的時間再去看病，所以診
    斷證明書才會是隔天開立等語（見原審卷第200至209頁）明
    確。核告訴人前後證述情節大致相符，並有員警職務報告書
    （見偵卷第21、73頁；原審卷第29頁）、告訴人出具之指認
    犯罪嫌疑人紀錄表及指認表（見偵卷第31至33頁）、受理刑
    事案件報案三聯單（見偵卷第35頁）、受理各類案件紀錄表
    （見偵卷第37頁）、監視器光碟（見原審卷第34頁）、監視
    器錄影畫面截圖照片（見偵卷第39至41頁；原審卷第31至33
    頁；本院卷第63至81頁）、車損照片（見偵卷第41至43、75
    至77頁；原審卷第33頁）、賢德醫院(診所)診斷證明書【告
    訴人經驗傷確認其受有右膝挫傷疼腫之傷害】（見偵卷第77
    -1頁）、臺中市政府警察局第二分局110年4月21日中市警二
    分偵字第1100016121號函暨所附光復國小前、案發位置及監
    視器拍攝畫面之照片(見本院卷第53至56頁)在卷可佐，堪信
    屬實。
二、被告雖以前詞置辯，惟查：
　㈠被告有於上開時間，駕駛上開自用小客車，停車在光復國小
    正門口，及對告訴人之言語不滿等情，業據被告自陳在卷（
    見偵卷第24至25、64頁；原審卷第46、271至272 頁；本院
    卷第87頁），核與證人即告訴人黃○○之證述（見偵卷第28至
    29、64頁；原審卷第200至209頁）相符，堪可認定。　
　㈡又被告確有因不滿告訴人言語之情事，而駕駛上開自用小客
    車追隨告訴人所騎駛上開機車至臺中公園地下停車場入口前
    ，此亦據被告供述（見偵卷第25頁；原審卷第46至47、212
    頁；本院卷第87頁）及告訴人證述（見偵卷第27至30、64至
    65頁；原審卷第200至209頁）明確，並有監視器畫面截圖照
    片（見偵卷第39至41頁；原審卷第31至33頁；本院卷第63至
    81頁）在卷可憑，而堪認定。
　㈢再者，告訴人所述其遭被告衝撞之受傷經過，核與卷附診斷
    證明書所載告訴人之傷勢相符（見偵卷第77-1頁），酌以被
    告確有因對告訴人心生不滿而駕車追逐告訴人之情，有如前
    述，且被告與告訴人復均稱彼此素不相識（見偵卷第24、29
    、64頁），則衡情，告訴人應無甘冒誣告、偽證之處罰而故
    意誣陷被告之可能，其證詞堪可採信。反觀被告所辯情節，
    依被告所述，其既係因為對告訴人之言語不滿，而自光復國
    小正門口駕車一路追隨告訴人至臺中公園地下停車場入口前
    停車，衡情，被告豈可能未為任何表達不滿之舉動，即逕自
    駕車離開？況倘如被告所述，其沒有阻擋告訴人機車行駛，
    是因為告訴人要求其下車而停車（見偵卷第25、64頁），衡
    情，又豈可能未下車與告訴人理論，而僅因接獲電話即離開
    該處？是被告所辯情節，顯不合理，難認可採。　
三、綜上所述，被告所辯不足採信，本件事證已臻明確，被告上
    開犯行堪可認定，應予依法論科。　　
參、論罪說明：
一、按刑法第2條第1項所指行為後法律有變更者，係包括構成要件之變更而有擴張或限縮，或法定刑度之變更。若僅為文字、文義之修正或原有實務見解、法理之明文化，或僅條次 之移列等無關有利或不利於行為人，則非屬該條所指之法律 有變更，自不生新舊法比較之問題，而應依一般法律適用原 則，適用裁判時法。本案被告行為後，刑法第304條固於108 年12月25日修正公布，並於同年月27日生效，惟此次修正僅將刑法施行法第1條之1第2項前段所規定提高30倍之罰金數額調整換算後予以明定，無關有利或不利於被告之情形，揆諸上開說明，不生新舊法比較適用之問題，應依一般法律適用原則適用裁判時法即上開修正生效之規定。是核被告所為，係犯刑法第304條第1項之強制罪、刑法第277條第1項之傷害罪。
二、被告所犯上開強制罪及傷害，係在同一犯罪決意及計畫下所
    為行為，雖然在自然意義上並非完全一致，然均係基於同一
    糾紛之單一犯罪目的，行為亦有部分合致，依一般社會通念
    ，認應評價為一行為方符合刑罰公平原則，屬一行為觸犯數
    罪名之想像競合犯，應依刑法第55條之規定，從一重之傷害
    罪處斷。　　
肆、是否適用累犯規定加重其刑之說明：
　　被告前曾因賭博案件，經臺灣臺中地方法院以106年度中簡
    字第645號判決判處有期徒刑3月確定，於106年8月11日易科
    罰金執行完畢，此有臺灣高等法院被告前案紀錄表在卷可參
    。被告於受前揭有期徒刑之執行完畢後，5年以內故意再犯
    本案有期徒刑以上之罪，為累犯，經斟酌被告本案所犯之罪
    ，與前案所犯之罪，雖有不同，然被告於前案所受有期徒刑
    執行完畢後，不到3年即再為本案傷害等犯行，顯見其對於
    刑罰之反應力薄弱，又被告本案傷害等犯行，侵害他人法益
    ，行為具有特別之惡性，且因此加重其所犯傷害罪之最低本
    刑，並不致生行為人所受之刑罰超過其所應負擔罪責及其人
    身自由因此有遭受過苛之侵害，而不符憲法罪刑相當原則或
    牴觸憲法第23條比例原則之情形，自應依刑法第47條第1項
    規定，加重其刑。　
伍、撤銷改判之說明：
一、原審經審判結果，以被告上開犯罪事證明確，予以論罪科刑
    ，固非無見。惟查：被告構成累犯，且應依刑法第47條第1
    項規定加重其刑，有如前述，原審未依刑法第47條第1項規
    定加重其刑，容有違誤。被告上訴否認犯罪，雖無理由（被
    告所辯不足採之理由，業如前述），惟原判決既有上開可議
    之處，自應由本院將原判決撤銷改判。 
二、爰審酌被告僅因細故糾紛問題，即為本案強制及傷害犯行，
    顯見其情緒管理欠佳，所為實不可取；又被告犯後否認犯行
    ，且迄今未與告訴人達成和解，未取得告訴人之諒解，犯後
    態度難謂良好；並考量告訴人遭強制之時間尚短、所受傷勢
    尚輕之犯罪情節，及被告自陳其學歷為高中畢業之智識程度
    、經濟狀況勉持之生活狀況等一切情狀，量處如主文第2項
    所示之刑，併諭知如主文第2項所示易科罰金之折算標準。 
    　　　
三、本案雖僅被告提起上訴，然因原審未依累犯規定加重其刑，
    有適用法條不當之情形，本院因而撤銷改判，依刑事訴訟法
    第370條第1項但書之規定，自無不利益變更禁止原則之適用
    ，併此敘明。　　
陸、被告於本院審判期日，經合法傳喚，無正當之理由不到庭（
    見本院卷第117、121、123至129頁），爰不待其陳述，逕行
    一造辯論而為判決。 
據上論結，應依刑事訴訟法第371條、第369條第1項前段、第364
條、第299條第1項前段，刑法第277條第1項、第304條第1項、第
55條、第47條第1項、第41條第1項前段，刑法施行法第1條之1 
第1項，判決如主文。
本案經檢察官陳祥薇提起公訴，檢察官李月治到庭執行職務。
中　　華　　民　　國　　110 　年　　9 　　月　　2 　　日
                  刑事第四庭    審判長法　官  蔡名曜
                                      法　官  邱鼎文
                                      法　官  黃玉琪
以上正本證明與原本無異。
如不服本判決應於收受送達後20日內向本院提出上訴書狀，其未
敍述上訴理由者，並得於提起上訴後20日內向本院補提理由書(
均須按他造當事人之人數附繕本)「切勿逕送上級法院」。因疫
情而遲誤不變期間，得向法院聲請回復原狀。

                                     書記官  林姿妤

中　　華　　民　　國　　110 　年　　9 　　月　　2     日
附錄論罪科刑法條全文：
刑法第277條
傷害人之身體或健康者，處5年以下有期徒刑、拘役或50萬元以
下罰金。
犯前項之罪，因而致人於死者，處無期徒刑或7年以上有期徒刑
；致重傷者，處3年以上10年以下有期徒刑。
刑法第304條
以強暴、脅迫使人行無義務之事或妨害人行使權利者，處3年以
下有期徒刑、拘役或9千元以下罰金。
前項之未遂犯罰之。